【裁判字號】    99,消債更,53
【裁判日期】    991210
【裁判案由】    更生程序
【裁判全文】
臺灣嘉義地方法院民事裁定            99年度消債更字第53號
聲  請  人
即 債務 人  施茉釩
上列當事人因消費者債務清理事件聲請更生，本院裁定如下：
  主  文
債務人施茉釩自民國九十九年十二月十日上午十一時起開始更生
程序。
命本院司法事務官進行本件更生程序。
    理  由
一、按債務人不能清償債務或有不能清償之虞者，得依本條例所
    定更生程序，清理其債務。債務人無擔保或無優先權之債務
    總額未逾1,200 萬元者，於法院裁定開始清算程序或宣告破
    產前，得向法院聲請更生。又法院開始更生程序之裁定，應
    載明其年、月、日、時，並即時發生效力。法院裁定開始更
    生或清算程序後，得命司法事務官進行更生或清算程序，必
    要時得選任律師、會計師或其他適當之自然人或法人一人為
    監督人或管理人，消費者債務清理條例第3條、第42條第1項
    、第151條第1項、第45條第1項、第16條第1項分別定有明文
    。
二、本件聲請意旨略以：聲請人即債務人施茉釩現積欠債權人台
    灣銀行股份有限公司（下稱台灣銀行）等金融機構及翊豐資
    產管理股份有限公司等民間債權人債務共計新台幣（下同）
    1,085,020 元，於消費者債務清理條例施行後，曾依規定向
    最大債權人即台灣銀行聲請債務共同協商，惟因聲請人尚有
    4 筆金融機構債權轉讓民間資產管理股份有限公司，皆無法
    透過前置協商整合處理，故與台灣銀行協商不成立。又聲請
    人目前薪資每月約18,000元，尚需扶養2 個小孩，於前置協
    商程序中，台灣銀行提出每月償還4,000元、利率為5％，共
    49期之條件，然依債權比例，銀行債權讓與資產管理公司部
    分大於金融機構債權，聲請人實無法清償債務。又債務人所
    負無擔保或優先權債務總金額未逾1,200 萬元，債務人復未
    經法院裁定開始清算程序或宣告破產，為此，爰依法聲請准
    予裁定更生等語。
三、經查：
(一)聲請人於消費者債務清理條例施行後，曾向最大債權銀行即
    台灣銀行申請前置協商，惟雙方協商不成立，業據聲請人提
    出前置協商不成立通知書附卷可按。查聲請人積欠中國信託
    銀行、聯邦銀行、遠東銀行、台灣銀行及上海商業儲蓄銀行
    債務共計345,020 元，另積欠翊豐資產管理股份有限公司、
    誠第一資產管理股份有限公司、摩根聯邦資產管理股份有
    限公司、慶銀資產管理股份有限公司共計740,000 元，合計
    債務為1,085,020 元，有財團法人金融聯合徵信中心當事人
    綜合信用報告及聲請人提出之債權人清冊在卷可稽，是聲請
    人積欠民間債權人債務債務高於銀行債權人，可堪認定。
(二)聲請人為一般消費者，並未從事營業。依其陳報目前負債總
    額為1,085,020 元，其中金融機構之無擔保或無優先權債務
    345,020元，另有民間資產管理公司之債務740,000元，聲請
    人平均每月薪資約18,000元，此有聲請人之薪資袋、97年度
    及98年度綜合所得稅各類所得資料清單在卷可憑，堪信為真
    實。
(三)又聲請人名下並無任何財產，尚須扶養1 名女兒（聲請人雖
    主張另產下一嬰，惟未據提出出生證明或戶籍謄本為憑，爰
    不予審酌），亦有財產歸屬資料清單及戶籍謄本各1 份在卷
    可參，本院參酌內政部所公告97年度臺灣省低收入戶最低生
    活費用每人每月為9,829 元【該統計係按照政府最近一年平
    均每人消費支出（包括食品費、衣著鞋襪費、房租水電費、
    家居管理費、醫療保健費、交通通訊費、娛樂教育費及雜項
    支出）百分之六十訂定】，以及依財政部國稅局98年度公告
    扶養親屬免稅額為每人每年82,000元，倘以此標準計算，聲
    請人每月應分擔其未成年之女2分之1扶養費用為3,417元（
    82,000元÷12月÷2人＝3,417元，元以下四捨五入）。綜上
    ，聲請人每月之必要支出至少為13,246元（9,829元＋3,417
    元＝13,246元）。
(四)聲請人每月平均薪資為18,000元，每月必要生活支出約為13
    ,246 元，雖可勉強支付台灣銀行所提出每期償還4,000元，
    共分49期，利率5%之債務清償方案，惟因該債務清償方案僅
    係就金融機構債權人部分進行清償，並未就聲請人積欠民間
    資產管理公司之債務一併協商還款，以聲請人之收入及支出
    情形，難認能同時清償金融機構協商款項及民間資產管理公
    司高達740,000 元之債務。由此可知，聲請人並非一心欲循
    債務清理之程序以圖脫免債務之責任，而係確實不能清償債
    務，自有循更生程序，清理債務之必要。
四、綜上所述，債務人僅係一般消費者，並未從事營業，其已達
    不能清償債務或有不能清償之虞之程度，其中無擔保或無優
    先權之債務在1,200 萬元以下，且因不可歸責於己之事由，
    致與債權金融機構協商不成立，且未經法院裁定開始清算程
    序或宣告破產，則聲請人本件更生之聲請，應屬有據，自應
    准許。此外，本件又查無聲請人有本條例第6條第3 項、第8
    條或第46條各款所定駁回更生聲請之事由存在，則債務人聲
    請更生，與法尚無不符，應予准許，並依本條例第16 條第1
    項之規定命司法事務官進行本件更生程序。爰裁定如主文。
中    華    民    國    99    年    12    月    10    日
                  民事庭法  官  周俞宏
以上為正本係照原本作成。
本件不得抗告。
本裁定已於民國99年12月10日上午11時公告。
中    華    民    國    99    年    12    月    10    日
                        書記官  劉怡欣

司法院資訊處製作；財團法人民間司法改革基金會備份。
